# 关于长期资产计提递延所得税

提问人：xtdz2009 时间：2010-06-04 15:00:21
根据深交所公司管理部 2007 年 5 月《上市公司执行新会计准则备忘录第 5 号》中解释：对于已计提长期资产减值准备的其他长期资产，例如，固定资产或无形资产，现有的暂时性差异在以后会计期间内将随着资产的分期摊销而相应转回，因此，除非公司可以可靠预计未来很可能获得用来抵扣可抵扣暂时性差异的应纳税所得额，公司不应确认上述递延所得税资产。 对该解释是否可以这样理解：对流动资产的减值准备一般计提递延所得税，对长期资产的减值准备不予计提，主要是因为长期资产转回所需时间长，难以对未来若干年均能获得足够的应纳税所得额作出可靠预计。如果是这个原因，除计提减值准备外，其他与长期资产有关的可抵扣暂时性差异是否都不应确认递延所得税资产，如，企业通过同一控制下企业合并取提的资产，账面价值低于实际支付的交易价格（出售资产方已确认了资产处置收益），该资产主要是采矿权，预计未来使用期限 10 年以上，该企业合并产生的可抵扣暂时性差异是否计提递延所得税资产？最近看了不少相关资料，观点各不相同，请教版主，应当如何理解和判断

回答人：chenyiwei
回复 楼主 xtdz2009 的帖子是否可以在未来暂时性差异转回时取得足够的应纳税所得额，属于专业判断的范畴，不宜一刀切地表述为“对流动资产的减值准备一般计提递延所得税，对长期资产的减值准备不予计提”，尤其是不应扩大到“其他与长期资产有关的可抵扣暂时性差异是否都不应确认递延所得税资产”。 不过对于同一控制下企业合并中取得的账面价值远远低于公允价值（计税基础）的长期资产，是否应当确认递延所得税的问题，我个人理解是：同一控制下企业合并与非同一控制下企业合并在现行中国会计准则下的处理所依据的理念不同。国际准则并未规范同一控制下企业合并的帐务处理，因此国际准则下的所得税准则（IAS12）中讨论“企业合并中的递延所得税”应当是以非同一控制下企业合并为背景的。但中国准则在制定所得税会计准则时，没有考虑到CAS20已经对同一控制下企业合并作出规范的实际情况，对于企业合并相关的递延税款作出特殊的考虑，导致企业合并和所得税两个准则之间出现矛盾。
个人理解：对于同一控制下企业合并中取得的资产、负债的计税基础和账面价值之间的暂时性差异，不应确认递延所得税。原因有二： 1 、同一控制下企业合并的会计处理理念是以账面价值为基础的，不产生商誉，也不确认原先被合并方帐面上没有确认的资产和负债。因此，一般情况下同一控制下企业合并中不应确认新的资产和负债。 2 、由于同一控制下企业合并和非同一控制下企业合并的会计处理基于不同的理念和观点，导致原则差异较大，同一控制下企业合并中合并方的帐务处理，更接近于所得税准则规定的豁免情形，即“既不是企业合并，且在交易时既不影响应纳税所得额也不影响会计利润的资产、负债的初始确认”（前面已经提到，所得税会计准则中讨论的“企业合并”应理解为仅限于非同一控制下的企业合并），因此可以免予确认递延所得税。

回答人：chenyiwei
对于上面“沙发”中我对于同一控制下企业合并中是否确认递延所得税的问题，重新考虑了一下，结论应有变化。 因为同一控制下企业合并在合并报表层面处理的特点是：视同最早期间期初开始就已经合并在一起，合并后的架构自最早期间期出开始就已经存在并一直延续下来，因此账面价值保持不变。但计税基础的改变是由于合并这一特定事项所导致的，在合并日发生，但当时被合并方的各项资产、负债早已纳入合并报表，所以合并日并不涉及资产、负债的初始计量。在此情况下，在合并日是可以就合并日计税基础的改变确认递延所得税影响的（调整资本公积）。

提问人：呼叫帮助 时间：2018-01-16 14:56:34
逆流交易未实现的内部购销损益由于存货体现在母公司A的账面，其递延所得税确认的税率按照母公司税率计算，这部分递延所得税我记得以前陈版回复过类似问题是不分配给少数股股东的。但也要的说合并报表层面确认递延税款的对应损益影响，应采用与内部交易损益抵销影响数的分配相同的原则在母公司和少数股东之间分配。这个事项怎么理解是正确的？

回答人：chenyiwei
这个问题在《瑞华研究 2010 ～ 2016 汇编》之“问题3-2-109（未实现内部损益的抵销所导致的确认递延所得税的损益影响在母公司和少数股东之间的分配原则）”中已有说明：
内部交易未实现损益的抵销金额在母公司股东和少数股东之间的分配原则，与该等内部交易未实现损益的抵销所导致的在合并报表层面确认递延所得税资产或负债的损益影响在母公司股东和少数股东之间的分配原则恰好是相反的。对这一区别可以理解为：前者是对已确认项目的抵销，所以原先确认在谁的单体报表上，就按照谁的权益结构分配抵销影响金额；而后者是在合并报表层面新确认一项资产或负债，所以依据该项内部交易的标的资产所在法人（即暂时性差异所在的纳税人）的纳税情况确认递延所得税，相应地也就按照该法人的权益结构确定该影响金额的归属、分配情况。